臺灣高等法院刑事判決　　　　　　　　　　　　　　九十年度上易字第四一六五號
　　上訴人　即
　　被　　　告　乙○○
右上訴人因侵占案件，不服臺灣板橋地方法院九十年度易字第三二０四號，中華民國
九十年十一月六日第一審判決（起訴案號：臺灣板橋地方法院檢察署九十年度偵緝字
第九七二號）提起上訴，本院判決如左：
    主  文
上訴駁回。
    事  實
一、乙○○明知ＦＧ—七○六五號牌自用小客貨車係甲○○所有（原為「韻立興業有
    限公司」所有，嗣該公司更名為「永弘興業有限公司」，現由甲○○任負責人）
    ，甲○○並於民國（下同）八十八年間某日，在臺北縣新店市○○路某處，出借
    予其友人丙○○使用，丙○○復於同年間某日在臺北縣新店市安坑某處，將該車
    交予乙○○使用，詎乙○○於取得該車之後，旋意圖為自己不法之所有，於不詳
    時地以變更持有該車為自己所有之意思，予以侵占入己。甲○○則屢向丙○○催
  討返還該車未果，迨八十九年六月間，適甲○○行經臺北縣永和市○○路、秀朗
    國小附近，發現該車停放該處，乃交付鑰匙囑其友人龔志杰（所涉竊盜部分，業
    據臺灣板橋地方法院檢察署檢察官處分不起訴確定）代為駛往修車廠檢修保養，
    乙○○則不知上情，以該車遭竊為由報警處理，於臺灣板橋地方法院檢察署九十
    年偵字第三二二七號龔志杰竊盜一案偵查中，始循線偵悉乙○○侵占之情。
二、案經被害人甲○○訴請及經臺灣板橋地方法院檢察署檢察官自動檢舉偵查起訴。
    理  由
一、訊據被告乙○○固對上述ＦＧ—七○六五號牌自用小客貨車係告訴人甲○○所有
    ，其於八十八年間借用該車，嗣因認該車遭竊，而報警處理等情坦承不諱，惟矢
    口否認有何侵占之犯行，辯稱：借車時並未約定還車時間，其使用該車約一年多
    之後，甲○○有透過丙○○通知其還車，被告正欲還車時該車即失竊云云。
二、經查：
（一）右揭事實，業據告訴人甲○○於偵審中均到庭指訴伊並未出借該車予被告，伊
      係將車出借丙○○使用，出借時被告並不在場，亦不知丙○○將車交予被告使
      用，且當時亦已約定於八十八年農曆過年時還車，但後來就找不到丙○○及該
      車，嗣自行尋獲並囑託龔志杰駛走（見九十年度偵字第八○三四號偵查卷第三
      九頁，原審九十年十月二十三日訊問筆錄，本院九十年十二月二十五日訊問筆
      錄）等語明確，並有車輛竊盜、車牌失竊資料個別查詢報表－查詢車輛認可資
      料、車輛尋獲通報單及聯合徵信中心法人登記資訊各一份在卷可稽。
（二）次查，被告初辯稱：該車係告訴人於八十八年間出借予其使用，因告訴人表示
      該車不好使用，始囑其修繕供其做生意之用云云；嗣於本院改稱：該車係被告
      與丙○○一起向告訴人借車，而由丙○○出面，丙○○有告知與被告共同借車
      云云，前後所言顯有出入，已見情虛，且無論被告係自告訴人或丙○○處借用
      該車，被告均明知該車非其所有，此亦經被告於上開龔志杰被訴竊盜一案中陳
      稱：我與車主是朋友關係等語明確（見九十年偵字第三二二七號八十九年八月
      二十六日警訊筆錄）。
（三）再觀諸被告使用該車之期間，係自八十八年間起至八十九年六月間告訴人自行
      尋獲該車為止，其使用之期間非短，然其間被告竟從未與告訴人聯繫返車相關
      事宜，且被告於該車失竊時亦未通知告訴人而逕自報警處理，並自行尋獲。是
      其對前開自用小貨車顯係以所有人之地位行使權利，足認被告確有將該車易持
      有為自所有之意思及行為。
（四）又被告雖辯稱正欲還車予告訴人時該車即失竊，且因車上被竊貨物未獲償還，
      故難返還該車等語，惟查被告置放於車上之物品縱確有遭竊之情，被告亦不得
      據此卸免還車之責，況被告如有還車之意，理應將車上放置物品事先移置，被
      告卻反於車上堆置多項物品，更徵其無意還車。是被告將該車易持有為所有之
      意圖灼然至明。
三、綜上所述，被告明知該車係告訴人所有，仍於使用後，有易持有為所有之不法意
    圖及行為，前開所辯，均係事後圖卸之詞，尚難採信。從而本件事證已臻明確，
    其犯行堪以認定，應依法論科。
四、核被告所為，係犯刑法第三百三十五條第一項之普通侵占罪。原審適用刑法第二
    條第一項前段、第三百三十五條第一項、修正後第四十一第一項、罰金罰鍰提高
    標準條例第一條前段、第二條規定暨審酌被告之素行，與其犯罪之動機、目的、
    手段，暨其因一時誤念，致罹刑章，現已返還車輛，被害人並到庭表示願原諒被
    告等語，有原審九十年十月二十三日審判筆錄在卷可稽，及其犯罪後態度不佳仍
    否認犯行等一切情狀，量處拘役伍拾日，如易科罰金以參佰元折算壹日，其認事
    用法均無違誤，量刑亦稱妥適。被告上訴空言否認犯罪，為無理由，應予駁回。
據上論斷，應依刑事訴訟法第三百六十八條，判決如主文。
本案經檢察官費玲玲到庭執行職務。
中      華      民      國    九十一    年       一      月    十六     日
                                臺灣高等法院刑事第十三庭
                                    審判長法  官  蔡    燉
                                          法  官  鄧  振  球
                                          法  官  盧  彥  如
右正本證明與原本無異。
不得上訴。
                                          書記官  何  閣  梅
中      華      民      國    九十一    年       一      月    十八     日
附錄：本案論罪科刑法條全文
刑法第三百三十五條
意圖為自己不法之所有，而侵占自己持有他人之物者，處五年以下有期徒刑、拘役或
併科一千元以下罰金。
前項之未遂犯罰之。
